【裁判字號】    96,交聲,804
【裁判日期】    970430
【裁判案由】    聲明異議
【裁判全文】
臺灣臺中地方法院交通事件裁定       96年度交聲字第804號
原處分機關  交通部公路總局臺中區監理所豐原監理站
異  議  人
即受處分人  甲○○
上列受處分人因違反道路交通管理處罰條例案件，對於交通部公
路總局臺中區監理所豐原監理站民國九十六年七月十六日所為之
處分（豐監稽違字第裁六三－ＺＣＤ０二六八六０、ＺＣＤ０二
七七二０、ＺＣＤ０三二七四二號裁決書），聲明異議，本院裁
定如下：
    主  文
異議駁回。
    理  由
一、按汽車行駛於高速公路或設站管制之道路，而不遵管制之規
    定，行車速度超過規定之最高速限者，處汽車駕駛人新臺幣
    （下同）三千元以上六千元以下罰鍰，道路交通管理處罰條
    例第三十三條第一項定有明文。
二、本件聲明異議意旨略以：伊在民國九十六年五月份陸續收到
    三張罰單之後，在每天往返上下班的途中查看，其間並無看
    到在國道一號南向一百八十八點七至一百八十八點八公里有
    任何的告示牌提醒用路人，且伊在聯絡相關單位時亦被告知
    已有許多人去電反應相同的問題。直至五月十六日才看見在
    國道一號南向一百八十八點七至一百八十八點八公里悄悄地
    裝了超小尺寸的告示牌，該告示牌的尺寸大小是正常尺寸的
    十分之一，且不是獨立，而係依附在警告牌下方，所以在高
    速行駛及夜間視線不清的狀況並沒有提醒用路人的功能。且
    在收到罰單時伊亦查詢網路公告，當時亦未公告在案。該告
    示牌或許是外包商的疏失，也或許是網路管理的單位未及更
    新資料，惟此等行政機關內部作業不協調之疏失不能歸責於
    用路人，請求撤銷裁決書處分，爰聲明異議等語。
三、按對於汽車駕駛人有行車速度超過規定之最高速限或低於規
    定之最低速限違規行為予以逕行舉發，採用固定或非固定式
    科學儀器取得證據資料證明者，於一般道路須至少於一百公
    尺前，於高速公路、快速公路須至少於三百公尺前，明顯標
    示之，道路交通管理處罰條例第七條之二第二項第九款、第
    三項定有明文。衡其立法用意，不外表明科處違規人行政裁
    罰之終極目的，乃在敦促駕駛人依行車速限駕駛，是以科學
    儀器採證，應由主管機關在明顯處告示，用以提醒駕駛人依
    道路限速行駛，以期在駕駛人避免受罰之心理下，達到依行
    車速限駕駛進而維護行車安全之最大效益，尚非謂如有違反
    ，駕駛人超速行駛之違規行為即應不罰，其理至明（臺灣高
    等法院臺中分院九十六年度交抗字第九一四號裁定意旨參照
    ）。換言之，駕駛人在一般道路、高速公路或快速道路依照
    規定速限行駛之義務，本不因警察機關有無在裝設測速儀器
    前方道路之明顯處豎立明顯標示而有差別，駕駛人亦不能僅
    因其在通過裝有測速儀器之路段前，並未察覺任何明顯之告
    示牌或警告標誌，即可遽謂其並無超速而免於受罰。經查：
    異議人即受處分人甲○○於九十六年三月四日七時二分許、
    同年月十二日七時一分許及同年月二十六日六時五十四分許
    ，駕駛車牌號碼Ｃ七－三一七八號自小客車，行經國道一號
    南下一百八十九點五公里處，因「汽車行駛高速公路速度超
    過規定最高速限（未滿二十公里）」之違規事由為警逕行舉
    發等情，有內政部警政署國道公路警察局公警局交字第ＺＣ
    Ｄ０二六八六０、ＺＣＤ０二七七二０、ＺＣＤ０三二七四
    二號舉發通知單各一份在卷可稽。受處分人甲○○雖辯稱在
    前揭測速地點前方並未設置「前有測速照相」告示牌，亦未
    上網公告，直至五月才發現告示牌，告示牌豎立之位置不適
    當且告示牌面積過小等語。惟本件電腦雷達自動照相測速器
    係由國道公路警察局第三警察隊於國道一號南向一百八十九
    點五公里處架設，並在該處前方一百八十八點七至一百八十
    八點八公里處，已依規定豎立「前有測速照相」告示牌，該
    測照地點並在內政部警政署國道公路警察局網站上公告，此
    有內政部警政署國道公路警察局第三警察隊九十六年六月七
    日公警三交字第０九六０三七二二七二號及九十六年十一月
    二十七日公警三交字第０九六０三０八七九八號函各一份附
    卷可稽。再經本院依職權調閱臺灣高等法院臺中分院九十六
    年度交抗字第九一四號交通聲明異議案件卷宗觀之，該案受
    處分人王國屏係於九十六年三月十二日及同年月二十六日在
    國道一號南向一百八十九點五公里未依速限行駛，其違規事
    實與本件豐監稽違字第裁六三－ＺＣＤ０二七七二０及ＺＣ
    Ｄ０三二七四二號裁決書所依據違規事實之舉發日期、地點
    均相同，該案受處分人亦辯稱於違規時地未設置告示牌及告
    示牌設置不當，惟經法院審理結果，均認其所為辯解並無可
    採而駁回異議在案，有該案交通裁定一份在卷可參，益足為
    證。至於本院以公務電話向交通部臺灣區○道○路高速公路
    局中區工程處斗南工務段電詢承辦人，經回覆該地點告示牌
    於九十六年九月十日設置一節，則與前揭受處分人所辯稱五
    月始發現設置告示牌及內政部警政署國道公路警察局第三警
    察隊函文等內容均明顯不符，經本院核對前揭臺灣高等法院
    臺中分院九十六年度交抗字第九一四號卷內資料，斗南工務
    段所稱該地點九月設置之告示牌，應係用以替換原有之告示
    牌，而與本件違規當時是否已有告示牌設置之認定應無直接
    關聯。綜上所陳，受處分人上開所辯尚有未洽，無足為採。
    原處分機關交通部公路總局臺中區監理所豐原監理站援引首
    揭規定，各裁處受處分人罰鍰三千元，尚非無據。本件聲明
    異議為無理由，應予駁回。
四、據上論斷，應依道路交通管理處罰條例第八十七條第二項，
    道路交通案件處理辦法第十九條，裁定如主文。
中    華    民    國    97    年    4    月    30    日
                  交通法庭  法  官  高文崇
上正本證明與原本無異。
如不服本裁定，應於送達後五日內，向本院提出抗告狀。
                            書記官  林淑慧
中    華    民    國    97    年    4    月    30    日


司法院資訊處製作；財團法人民間司法改革基金會備份。
